【裁判字號】    97,交聲,1516
【裁判日期】    971029
【裁判案由】    違反道路交通管理處罰條例聲明異議
【裁判全文】
臺灣桃園地方法院刑事交通事件裁定    97年度交聲字第1516號
原處分機關  交通部公路總局臺北區監理所基隆監理站
異  議  人
即受處分人  甲○○
上列異議人即受處分人因違反道路交通管理處罰條例案件，對於
交通部公路總局臺北區監理所基隆監理站中華民國97年8 月28日
所為之處分（原處分案號：基監字第裁42－C00000000 號），聲
明異議，本院裁定如下：
    主  文
異議駁回。
    理  由
一、按汽車駕駛人，行經有燈光號誌管制之交岔路口闖紅燈者，
    處新臺幣（下同）1,800 元以上5,400 元以下罰鍰，並記違
    規點數3 點；再違反行政法上義務之行為非出於故意或過失
    者，不予處罰，道路交通管理處罰條例第53條第1 項、第63
    條第1 項第3 款，行政罰法第7 條第1 項分別定有明文。
二、原處分意旨略以：受處分人即異議人甲○○於民國97年7 月
    7 日晚間11時22分許，駕駛車牌號碼149 -TK 號自用公務大
    貨車，行經有燈光號誌管制之臺北縣鶯歌鎮中山高架橋上，
    竟闖越紅燈左轉往鶯桃路行駛，為臺北縣政府警察局三峽分
    局鶯歌分駐所員警楊文傑當場舉發（舉發單號：北縣警交字
    第C00000000 號），乃依道路交通管理處罰條例第53條第1
    項、第63條第1 項第3 款裁處罰鍰3,600 元，並記違規點數
    3 點等語。
三、異議意旨略以：異議人甲○○確實有於上開時、地駕駛自用
    公務大貨車行經前開有燈光號誌管制路口，違規紅燈左轉之
    事實，惟上開路段號誌燈燈號較為特殊，燈號左側為紅燈，
    右側為斜向直行之綠色箭頭，而路面上之標線為直行箭頭，
    異議人因第一次行駛該路段，雖對號誌及路面標線疑惑，但
    見外側車道車輛均前往前行，故並未停車繼續前進左轉，而
    遭員警舉發，當地號誌標線確未標示清楚。且原處分記違規
    點數3 點裁罰過重，因異議人為職業駕駛，記違規點數對依
    靠駕駛維生之人影響很大，請求撤銷違規記點部分之處分，
    而為此聲明異議等語。
四、經查：
  (一)異議人甲○○於前揭時、地，駕駛上開車輛，行經有燈光號
    誌管制之臺北縣鶯歌鎮中山高架橋，違規闖越紅燈左轉往鶯
    桃路行駛，經警當場舉發之事實，業據異議人於本院調查時
    供陳在案，並有臺北縣政府警察局舉發違反道路交通管理事
    件通知單在卷可稽，應甚明確，而堪認定。
  (二)異議人雖以前揭情詞置辯，然查：
  1.依卷附之現場照片及臺北縣政府97年8 月21日北府交工字第
    0970623106號函所附之現場圖所示，該中山高架橋路段為三
    叉路口，除可左轉鶯桃路外，尚可向右轉行駛。再異議人於
    本院調查時陳稱，伊當時行車之燈號為本院卷第9 頁圖1 照
    片所示，觀之該照片，除最左側為紅燈燈號外，尚有右轉之
    箭頭綠燈，至為明確，並無任何標示不清之情形，而車輛面
    對與圓形紅燈同亮之箭頭綠燈時，得依箭頭綠燈之指示行進
    ，道路交通標誌標線號誌設置規則第5 款第2 目訂有明文，
    異議人領有合格之駕駛執照，自應知悉上開規定，是異議人
    駕車行經該路段時，理應遵循該燈號依箭頭綠燈之指示行進
    ，甚為明確，況上開路段之管制號誌旁亦有左轉高速公路之
    指示標誌，該箭頭綠燈（右轉燈號）與指示標誌（左轉）差
    異甚大，當無誤認該路段箭頭綠燈表示可以左轉之可能，故
    異議人上開異議理由已難為本院所採認。再者，道路交通違
    規處罰為行政罰之一種，揆諸前開行政罰法第7 條第1 項之
    規定，不只處罰故意行為，亦處罰過失行為，上開路段之行
    車管制號誌清楚而明顯，業如前述，縱使異議人並非故意違
    規，然亦有重大過失，其異議自無理由，而應予駁回。
  2.又異議人另稱該路段路面上之標線為直行箭頭，而導致誤認
    云云，然上開路段之行車管制號誌清楚而明顯，已如前述，
    且如附卷之照片所示，該直行箭頭之標線已經模糊，當時又
    為晚間11時22分許，應不致影響異議人之判斷，臺北縣政府
    交通局亦同此認定，有臺北縣政府上開函文附卷可按，是異
    議人上開辯解要無可採。
  3.再汽車駕駛人，行經有燈光號誌管制之交岔路口闖紅燈，處
    罰鍰外，尚應記違規點數3 點，業如前述，該條之立法目的
    係著眼於違規闖越紅燈對用路人之安全威脅甚大，且此類之
    威脅並不會因駕駛人之故意或過失而有差別，立法者為遏止
    此類之重大交通違規行為，除處罰鍰外，另記違規點數3點
    ，核其處罰之規定並無反比例原則、處罰過重之情形，是異
    議人辯以原處分另記違規點數3 點之裁罰過重云云，亦不足
    採。
  4.從而，異議人上開主張本件違規係標線、號誌不清、裁罰過
    重之聲明異議意旨，尚難採信。
五、綜上所述，異議人駕駛上開車輛確於前揭時、地，行經有燈
    光號誌管制之交岔路口闖紅燈之事實，從而，原處分機關依
    道路交通管理處罰條例第53條第1 項、第63條第1 項第3 款
    及道路交通管理事件統一裁罰基準表規定，裁罰異議人3,60
    0 元罰鍰並記違規點數3 點，核無違誤，本件異議人之異議
    為無理由，自應將其異議駁回。
六、據上論斷，應依道路交通管理處罰條例第87條第2 項、道路
    交通案件處理辦法第19條，裁定如主文。
中    華    民    國    97    年    10    月    29    日
                  交通法庭法  官    陳德池
以上正本證明與原本無異。
如不服本裁定，應於裁定送達後5 日內向本院提出抗告狀。
                            書記官  蕭秀蓉
中    華    民    國    97    年    10    月    29    日


司法院資訊處製作；財團法人民間司法改革基金會備份。
